【裁判字號】    89,易緝,217
【裁判日期】    901218
【裁判案由】    賭博
【裁判全文】
臺灣板橋地方法院刑事判決                        八十九年度易緝字第二一七號
    公訴人  臺灣板橋地方法院檢察署檢察官
    被  告  丙○○
右列被告因賭博案件，經檢察官提起公訴（八十九年度偵字第三０二八號），本院判
決如左：
   主   文
丙○○無罪。
   理   由
一、本件公訴意旨略以：被告丙○○前於民國八十三年五月十八日因偽造有價證券案
    件，經臺灣新竹地方法院判處有期徒刑五年，於八十四年七月二十日經臺灣高等
    法院撤銷原判決，改以詐欺罪判處有期徒刑一年二月，於八十四年八月二十二日
    確定，嗣於八十五年五月十一日縮刑假釋出監，於八十五年十一月十二日縮刑假
    釋期滿執行完畢。竟仍不知悔改，復意圖營利，自八十九年二月一日起，以臺北
    縣板橋市○○路○段一四０號作為公眾得出入之場所，開設賭博性電動機具店「
    金來遊藝場」，擺設電動賭博機具「超八水果盤」十四台（含ＩＣ板十四塊）、
    「雙魚座七ＰＫ」四台（含ＩＣ板四塊），並以月薪新臺幣（下同）二萬五千元
    僱用同案被告乙○○、丁○○、甲○○（乙○○等三人業經本院於八十九年六月
    二十八日以八十九年度易字第一一九五號判決無罪並經確定在案）擔任現場開分
    員，負責開分及換錢之工作，四人共同基於犯意之聯絡，以上開電動機具與不特
    定客人賭博財物，並以之維生，係以賭博為常業。其賭博方式係由賭客以一比一
    之比率以現金開分與電動賭博機具對賭，所贏分數可以相同比率兌換金錢。同案
    被告郭震東、唐鎮海（郭震東二人業經本院以上開第一一九五號判決無罪並經確
    定在案）分別於同年二月一日下午、及四日下午，至上址賭玩電動機具，分別輸
    款二百元及二千元。嗣於同年二月六日凌晨一時四十分許，適有睹客鐘燦明、黃
    一郎（鐘燦明二人亦經本院以上開第一一九五號判決無罪並經確定在案）在上址
    分別賭玩賭博機具，郭震東、唐鎮海則在旁觀看時，為警當場查獲，並扣得前開
    電動賭博機具共十八台（含ＩＣ板十八塊）、會員名單一紙、及隔班券十張。因
    認被告丙○○與同案被告乙○○、丁○○、甲○○共同涉犯刑法第二百六十七條
    之常業賭博罪嫌云云。
二、惟按犯罪事實應依證據認定之，無證據不得推定其犯罪事實，又不能證明被告犯
    罪者，應諭知無罪之判決，刑事訴訟法第一百五十四條、第三百零一條分別定有
    明文。再按犯罪事實之認定，應憑證據，如未能發現相當證據，或證據不足以證
    明，自不能以推測或擬制之方法，以為裁判基礎。而認定不利於被告之事實，須
    依積極證據，茍積極證據不足為不利於被告事實之認定時，即應為有利於被告之
    認定，更不必有何有利之證據，有最高法院四十年臺上字第八十六號、三十年上
    字第八一六號判例可資參照）。而認定犯罪事實所憑之證據，無論為直接證據或
    間接證據，其為訴訟上之證明，須於通常一般之人均不致於有所懷疑，而得確信
    其為真實之程度者，始得據之為有罪之認定，倘其證明尚未達到此一程度，而有
    合理性懷疑之存在時，即無從為有罪之確信，亦有最高法院七十六年臺上字第四
    九八六號判例可資參酌。次按刑法賭博罪之成立，應以雙方賭博之標的物為「財
    物」為必要，此觀刑法第二百六十六條第一項前段明定「賭博財物」為其犯罪構
    成要件，自可明瞭。是賭博罪之成立，以有財物之得喪乃成為必要。而所謂「財
    物」，係指金錢或其他有經濟價值之有體物而言，並不包括財產上之無形利益在
    內，若雙方對賭之標的僅為「日後赴同處把玩電動機台」之財產上無形利益，則
    尚無由構成刑法之賭博罪。
三、本件公訴意旨認被告丙○○共同涉犯刑法第二百六十七條之常業賭博罪嫌，無非
    係以被告丙○○與同案被告郭震東、唐鎮海、及鐘燦明等人在警訊時及偵查中之
    供述，及扣案之證物電動機具共十八台（含ＩＣ板十八塊）、會員名單一紙、隔
    班券十張等物等為其論據。惟訊據被告丙○○堅決否認前揭常業賭博犯行，辯稱
    ：該遊藝場電動機台以一比一之比率開分，即一百元開一百分，規定客人不想繼
    續玩時，可將機台分數洗分，發給客人等值隔班券，可下次來再開分使用，不可
    兌換現金或禮品，伊僅於八十九年二月五日曾有一位客人要求將積分換回現金，
    在櫃檯吵鬧，伊請其至店外，私下換給該客人五百元。伊並非該遊藝場之負責人
    ，僅係人頭，實際股東有己○○、庚○○、及房東戊○○等人，伊當時在開計程
    車，看報紙去應徵時係庚○○面談，每月三萬元，庚○○當時說如果被查獲由伊
    出來頂，他們會付罰金，後來在警局己○○叫伊承認有換錢，房東戊○○亦有去
    警局，後來庚○○有發紅包給每名員工，伊並未以賭博為業等語。
四、經查本件同案被告乙○○、丁○○、甲○○、郭震東、唐鎮海、黃一郎、鐘燦明
    等人均堅決否認賭博犯行。被告乙○○、丁○○、甲○○於警訊時及偵審中均供
    稱：現場是顧客以現金在櫃檯開分，剩下的積分可換隔班券即積分券，客人可持
    隔班券下次再來玩，但不能兌換現金或獎品，乙○○手中查獲的一千元是客人郭
    震東拿給乙○○，要乙○○代買檳榔，剩下的要開分，郭震東拿給乙○○後，警
    察就進來等語（見偵查卷第十二頁背面至第十六頁、第六十六頁背面至第六十七
    頁、第九十五頁、本院八十九年五月二十五日訊問筆錄）。被告郭震東於警訊時
    及偵審中供稱：前後去過該店二次，第一次去輸二百元就走了，伊有參加會員，
    不知道可否換現金或獎品，第二次錢剛拿出來，警察就來了等語（見偵查卷第十
    七頁背面、第九十四頁背面、本院八十九年六月十四日訊問筆錄）。被告唐鎮海
    於警訊時及偵審中供稱：去過該店三次，前二次有換分，消費一千元，玩完就走
    ，第三次伊與郭震東一起去，還沒玩就被捉了，應該不能換現金或獎品，因該店
    有貼不能換錢之告示等語（見偵查卷第二十一頁背面、第九十五頁、本院八十九
    年六月十四日訊問筆錄）。被告黃一郎於警訊時及偵審中供稱：伊去過該店二次
    ，查獲前一天及當天，第一次玩五百元，沒剩下分數，第二次以五百元開分，尚
    未玩完警察就來了，該店員工有告知伊不可以換錢，可以用積分換卡，下次拿卡
    來開分，該店可自由進出等語（見偵查卷第十九頁背面、本院八十九年五月二十
    五日訊問筆錄）。被告鐘燦明於警訊時供稱：伊被抓當天第一次進入該店玩電動
    機具，以二百元向小姐開分二百分，輸了一百分，機台尚餘一百分，尚未贏得分
    數，不知道是否可兌換現金等語（見偵查卷第二十三頁背面）。依上開同案被告
    乙○○、丁○○、甲○○、郭震東、唐鎮海、黃一郎、鐘燦明等人分別於警訊時
    及偵審中之供述，遍查全卷，彼等自始即未曾承認在上址把玩電動機具有何與店
    家對賭財物之情事，公訴意旨竟認同案被告郭震東、唐鎮海、鐘燦明等對於賭博
    財物之事實坦承不諱云云，顯與卷證資料不符，已有未當。
五、次查員警於前揭時地臨檢時，固當場扣得電動機具「超八水果盤」十四台（含Ｉ
    Ｃ板十四塊）、「雙魚座七ＰＫ」四台（含ＩＣ板四塊）、會員名單一紙、隔班
    券十張等物，惟按賭博罪之成立與否應以實際上有無以偶然之輸贏以爭財物得喪
    之行為作為認定標準，已見前述，不以查扣之機檯是否經主管機關公告查禁為唯
    一標準，換言之，縱擺設公告查禁之機台，若無實際以財物賭輸贏之事實，亦僅
    屬是否構成社會秩序維護法第六十三條第一項第八款之公然陳列主管機關公告查
    禁之器械之問題，尚非應以賭博罪相繩。反之若有以財物賭輸贏之事實，縱所使
    用者為非經主管機關公告查禁之機檯，仍應構成刑法上之賭博罪。查本案員警臨
    檢被告電動機具店時，除上開查扣之十八台機檯、會員名單一紙、隔班券十張外
    ，並無賭客以積分兌換現金之積極證據。雖被告等均不否認機檯累積之分數可換
    隔班券下次再開分之事實，然隔班券僅係客人把玩機檯後將累積分數保留作為下
    次再玩之憑據，其本身並無流通換價之性質，尚難以有財產價值之物視之，而顧
    客在該電動機具店內所花費者，係以開分之現金作為把玩機檯之對價，顧客固因
    技術之優劣影響把玩時間之久暫，但對電動機具店而言，均僅收入開分之現金，
    故除非顧客有以機檯贏得之分數兌換現金或其他具財產價值之財物，否則實難以
    賭博行為視之。否則若強行解釋計分卡為有財產價值之物，推論結果豈非在現場
    將累積分數不間斷繼續玩盡之人不構成賭博罪，而一次未玩盡，兌換計分卡後隔
    次再將原分數玩盡之人卻該當賭博罪，此豈能謂法理之平。而同案被告乙○○、
    丁○○、甲○○、郭震東、唐鎮海、黃一郎、鐘燦明等人所涉賭博罪嫌，業經本
    院於八十九年六月二十八日以八十九年度易字第一一九五號均判決無罪，並經確
    定在案，有判決正本在卷可查。
六、至被告丙○○於警訊時及偵查中固曾供稱其於八十九年二月五日曾兌換五百元給
    某位客人之事實（見偵查卷第十一頁背面、第六十五頁背面）。惟按被告之自白
    ，不得作為有罪判決之唯一證據，仍應調查其他必要之證據，以察其是否與事實
    相符，刑事訴訟法第一百五十六條第二項定有明文。查依被告丙○○所供，該日
    係有一位客人要求將積分換回現金，在櫃檯吵鬧，被告丙○○遂請該客人至店外
    ，由其私下換五百元給該客人云云。則被告係在客人把玩電動機具後，因客人之
    要求，始私下將機台分數折算現金給客人，能否推認被告在該名客人把玩電動機
    具之時，即有與客人賭博之故意，實不無疑問。且此部分除被告丙○○之自白外
    ，亦乏其他補強證據證明，自難僅憑被告此部分之自白，論斷其常業賭博犯行。
七、再查關於被告丙○○究否係上開遊藝場之負責人乙節，同案被告甲○○於本院調
    查時供稱：被員警查獲後，當時到警局關心的那些人，伊不知姓名，那些人有來
    過店裡，丙○○也有來過店裡，被抓時伊係看電話簿上負責人寫丙○○，所以打
    電話叫他過來，伊去應徵時係一位中年人，應該是房東，聽見有人叫他「厝頭家
    」（臺語），丁○○來店裡應徵時係伊給她面試，丙○○在店內會告訴員工要做
    什麼，伊不知去警局關心的那些人與丙○○是何種關係，本案保釋以後，有人帶
    伊等去遊藝場二樓，一個人發一個六百元之紅包，房東也在場等語（見本院八十
    九年九月二十日、九十年一月四日訊問筆錄）。被告乙○○於本院調查時供稱：
    當初應徵時非丙○○，本案被查獲前未見過丙○○，在警局作筆錄時有一些人到
    場關心，伊印象比較深刻的有二人拿東西給警察吃，那些人有跟警察說話，不知
    在說什麼，之前在店裡有人告訴伊，如果有人問就說老闆姓吳等語（見本院八十
    九年十月二十日訊問筆錄）。然被告丁○○於本院調查時卻稱：伊於八十九年二
    月二日開始上班，由丙○○給伊面試，伊每日上中班，自下午四時至晚間十二時
    ，中班係丙○○在，如果有事再打電話叫他來，應徵時丙○○說他是老闆，有什
    麼事就找他等語（見本院八十九年十二月四日訊問筆錄）。又證人庚○○於本院
    調查時則證稱：伊原在板橋市○○路○段一四０號開「金來企業社」，營業內容
    有電腦、電動玩具，八十九年一月頂讓給丙○○，當初伊店之營業登記負責人係
    何榮昌，丙○○未到伊店工作，伊當初與人合夥，後來做不下去，停業半個月，
    才在門口貼頂讓，以十五萬元頂給被告，五萬元係現金，十萬元係本票，但本票
    未兌現，伊向丙○○催討，丙○○要伊入股，伊未答應等語（見本院九十年十一
    月十五日訊問筆錄）。上開同案被告與證人等就被告丙○○究竟是否係該遊藝場
    之負責人，所言雖有出入，然本案縱被告丙○○確係該遊藝場之負責人，依前開
    所述，仍乏證據證明其賭博行為。
八、綜上所述，本案員警於前揭時地除查扣上開電動機具、會員名單、及隔班券外，
    並未查獲有何以分數兌換金錢或其他財物之具體事證，而被告丙○○雖供稱曾私
    下換錢給某位把玩過電動機具之客人，然此部分亦僅有被告之自白。此外復查無
    其他積極事證足資證明被告丙○○有何以賭博為常業之犯行，故在別無積極證據
    之情形下，揆諸前揭條文規定及判例意旨，尚不能證明被告犯罪，自應為其無罪
    判決之諭知。
據上論斷，應依刑事訴訟法第三百零一條第一項判決如主文。
本案經檢察官李海龍到庭執行職務。
中      華      民      國      九  十    年    十  二    月   十  八   日
                                          臺灣板橋地方法院刑事第四庭
                                              法    官    談      虎
右正本證明與原本無異。
如不服本判決，應於判決送達後十日內，向本院提出上訴狀。
                                              書 記 官    陳  君  偉
中      華      民      國      九  十    年    十  二    月   十  八   日


司法院資訊處製作；財團法人民間司法改革基金會備份。
